臺灣高等法院民事判決
108年度上易字第1238號
上  訴  人  周翠芬  

訴訟代理人  葉重序律師
被 上 訴人  黃明敏  
訴訟代理人  張毓桓律師
複 代 理人  邱煒翔律師
上列當事人間請求侵權行為損害賠償事件，上訴人對於中華民國
108年10月1日臺灣士林地方法院108年度訴字第965號第一審判決
提起上訴，本院於109年2月4日言詞辯論終結，判決如下：
    主      文
上訴駁回。
第二審訴訟費用由上訴人負擔。 
    事實及理由
一、上訴人主張：兩造於民國80年10月18日結婚，並於108年3月
    18日在臺灣士林地方法院（下稱士林地院）和解離婚，已於
    同年4月2日辦理離婚登記。被上訴人自87年起即多次利用職
    務工作機會，假以陪訪藉口，時常留宿在外，與第三人有不
    正常男女交往關係，甚對伊斥責辱罵、拳腳相向，伊遂於10
    2年7月間搬離臺北市士林區芝玉路之住處。詎被上訴人不知
    悔改，自107年1月10日至同年5月6日之婚姻關係存續期間，
    仍與某第三者女性間有牽手、接送等親密互動，兩人甚有進
    入被上訴人分居後位在新北市八里區龍米路住所過夜等情事
    。被上訴人已嚴重侵害伊應享有之配偶身分法益，且情節重
    大，致伊精神上受有莫大痛苦。爰依民法第184條第1項後段
    、第195條第1項、第3項規定，求為命被上訴人賠償新臺幣
    （下同）100萬元之非財產上損害及法定遲延利息等語。（
    原審為上訴人敗訴之判決，上訴人僅就其中50萬元本息部分
    ，提起上訴；其餘50萬元本息部分，則未聲明不服，業已確
    定，不在本院審理範圍。）並上訴聲明：㈠原判決關於駁回
    後開第㈡項之訴部分廢棄。㈡被上訴人應給付上訴人50萬元，
    及自起訴狀繕本送達翌日起至清償日止，按年息5%計算之利
    息。
二、被上訴人則以：伊否認在兩造婚姻關係存續中，有與該第三
    者女性外遇、性行為等不正常男女交往關係。上訴人所提出
    於如附表所示107年1月10日、同年3月10日、同年4月21日、
    同年5月6日所拍之照片（下稱系爭照片），均屬一般社會通
    念下相當正常之男女交友行為，伊未逾越一般男女交友界線
    ，是伊並未有侵害上訴人配偶權之情形等語，資為抗辯。並
    答辯聲明：上訴駁回。
三、兩造不爭執事項：（見本院卷第146頁）
  ㈠兩造於80年10月18日結婚，於108年3月18日在士林地院和解
    離婚，並於同年4月2日辦理離婚登記。
  ㈡上訴人於102年7月間搬離兩造原位在臺北市士林區芝玉路之
    住處而分居至今。
  ㈢系爭照片為被上訴人與其他女性間互動之照片。
四、上訴人主張被上訴人於107年1月10日至同年5月6日兩造婚姻
    關係存續期間，與該第三者女性間有牽手、接送等親密互動
    ，兩人甚有進入被上訴人位在新北市八里區龍米路之住所過
    夜、同居等情事，不法侵害其基於配偶關係之身分法益且情
    節重大，而依民法第184條第1項後段、第195條第1項、第3
    項規定，請求被上訴人賠償50萬元之非財產上損害等語。此
    為被上訴人所否認，經查：
  ㈠按當事人主張有利於己之事實者，就其事實有舉證之責任，
    為民事訴訟法第277條本文所明定。次按民事訴訟如係由原
    告主張權利者，應先由原告負舉證之責，若原告先不能舉證
    ，以證實自己主張之事實為真實，則被告就其抗辯事實即令
    不能舉證，或其所舉證據尚有疵累，亦應駁回原告之請求（
    最高法院100年度台上字第415號判決參照）。復按因故意或
    過失，不法侵害他人之權利者，負損害賠償責任。故意以背
    於善良風俗之方法，加損害於他人者亦同。不法侵害他人之
    身體、健康、名譽、自由、信用、隱私、貞操，或不法侵害
    其他人格法益而情節重大者，被害人雖非財產上之損害，亦
    得請求賠償相當之金額。此項規定於不法侵害他人基於父、
    母、子女或配偶關係之身分法益而情節重大者，準用之，民
    法第184條第1項、第195條第1項、第3項分別定有明文。本
    件上訴人主張被上訴人有不法侵害其基於配偶關係之身分法
    益而情節重大等情，為被上訴人所否認，上訴人自應就其主
    張之事實，負舉證責任。
  ㈡上訴人主張被上訴人於107年1月10日至同年5月6日該段期間，有與該第三者女性間牽手、接送等親密互動，甚進入被上訴人位在新北市八里區龍米路住所過夜、同居云云。被上訴人雖不否認該第三者女性確有於107年3月10日晚間10時許、同年4月21日下午、同年5月6日下午進入被上訴人住所乙節，然辯稱該第三者女性僅係至被上訴人住處聊天拜訪，短時間停留即離去，並無過夜同居致侵害上訴人之配偶權之情事等語。上訴人雖提出系爭照片為憑，然觀諸上訴人所提出107年3月10日晚間7時36分10秒起至同日晚間9時49分31秒期間所拍照之照片11張（見士林地院108年度士調字第326號卷【下稱士調卷】第14至15頁、原審卷第61至69頁、本院卷第97至117頁）、同年4月21日下午3時31分46秒、3時33分02秒、3時33分12秒所拍攝之照片3張（見士調卷第19頁、原審卷第70至71頁、本院卷第119至121頁及第125頁）、及同年5月6日下午4時58分50秒起至5時01分00秒所拍攝之照片6張（見士調卷第16至18頁及第20頁、原審卷第72至73頁、本院卷第123頁、第129至131頁、第135至139頁），雖可見被上訴人接送該第三者女性，及與該第三者女性有一同於路邊提著裝有物品的塑膠袋，並走至某處一樓大門欲進入之舉，然該等照片未能證明該第三者女性於進入上開被上訴人住處後即有過夜或長時間久待而未再離開之事實。至上訴人另以被上訴人與該第三者女性曾於107年3月10日晚間用餐後，由被上訴人先載該第三者女性至臺北市某處收拾行囊並更換衣物後，該第三者女性再帶著收拾好之「粉紅色外包皮行囊」至被上訴人新北市八里區龍米路住處，顯見兩人確有逾越朋友社交行為之不正常往來關係云云；然觀諸上訴人所提出之上開照片（見本院卷第109至117頁即原審卷第65至69頁），上訴人所稱該第三者女性攜帶之粉紅色提袋非過大，故被上訴人辯稱此僅為該第三者女性隨身所用裝有私人物品之托特包，亦非無據。此外，亦無從以該第三者女性攜帶上開提袋，逕認其等確有過夜或已發生逾越與配偶以外之異性相處本應謹守之分際，而逾社會一般通念所能容忍之範圍。從而，本件實無從憑此即推論被上訴人與該第三者女性間已有過夜、同居或發生性行為等逾越朋友關係之男女私情行為。是上訴人主張被上訴人與該第三者女性有一同過夜、同居，並發生性行為等節，尚非可採。 
  ㈢又上訴人雖主張被上訴人與該第三者女性有牽手散步過馬路
    、開車載送女方或採買日常物品之行為，已逾越一般朋友之
    交往份際云云，並提出系爭照片為憑。然為被上訴人所否認
    ，辯稱：107年3月10日晚間7時許之照片僅因兩人正欲通過
    斑馬線因拍攝角度看似兩人有牽手之舉，至同年5月6日下午
    4、5時許，被上訴人過馬路時，因路旁仍有多輛汽車、公車
    ，基於保護女性之意，始反射性短暫牽手拉引對方，且依系
    爭照片可知，被上訴人與該第三者女性僅分別於107年1月10
    日、同年3月10日、同年4月21日、同年5月6日見面，以一般
    朋友而言，見面頻率亦不高等語。查觀諸卷附107年3月10日
    晚間7時36分10秒及23秒之照片內容（見士調卷第14至15頁
    、本院卷第97至99頁），僅能確認被上訴人與該第三者女性
    正行走於斑馬線上，且肇於拍攝角度可能造成錯位之結果，
    該兩張照片並無足證明兩人確有於馬路上牽手或有親暱舉動
    之情。再觀諸107年5月6日下午4時59分53、54、55秒所拍攝
    之3張照片（見士調卷第17至18頁、原審卷第73頁、本院卷
    第135至139頁），確可見被上訴人係與該第三者女性於橫越
    馬路時由被上訴人伸出右手拉引該第三者女性左手之情形，
    然拍攝時間短暫，且馬路旁確有其他車輛，故被上訴人辯稱
    因過馬路時保護女性安全而禮貌性牽扶身旁之該第三者女性
    ，並非無據。此外，系爭照片雖能證明被上訴人與該第三者
    女性確實相互熟識，並有互動、聯繫及開車載送女方等情，
    然無其他相關事證可認已逾越社會通念所能容忍範圍，自亦
    無從據以為有利於上訴人之認定。至上訴人主張被上訴人與
    該第三者女性時有一同採買生活所需物品，互動如同居家屬
    般親密自然云云，並以照片為佐（見本院卷第119至123頁）
    ，然觀諸上開照片，僅拍有被上訴人提著數個塑膠袋與該第
    三者女性一同行走或觀看塑膠袋內物品之情形，尚不足認定
    有上訴人所稱其等一同採買生活所需物品及互動如同居家屬
    之事實，是上訴人此部分主張，顯屬臆測，不足為憑。
    是上訴人僅以系爭照片逕指被上訴人已為逾越分際，而屬重大侵害上訴人配偶權之行為，尚非可採。此外，上訴人復未提出其他證據為佐，自難單以系爭照片即認被上訴人確於上開期間即有與該第三者女性逾越一般男女正常交往並發生性行為之事實。 
  ㈣從而，上訴人所舉之系爭照片並未能證明被上訴人於兩造離
    婚前與該第三者女性有逾越朋友份際之交往及為性行為之事
    實，實難認被上訴人有侵害上訴人之配偶權，且有情節重大
    之情事，則上訴人主張被上訴人侵害其配偶權，請求被上訴
    人賠償其精神慰撫金等語，自屬無據。 
五、綜上所述，上訴人依民法第184條第1項後段、第195條第1項
    、第3項規定，請求被上訴人賠償其精神慰撫金50萬元，及
    自起訴狀繕本送達翌日起至清償日止，按年息百分之5計算
    之利息，為無理由，不應准許。原審為上訴人敗訴之判決，
    並無不合。上訴論旨指摘原判決不當，求予廢棄改判，為無
    理由，應駁回其上訴。
六、本件事證已臻明確，兩造其餘之攻擊或防禦方法及所用之證
    據，經本院斟酌後，認為均不足以影響本判決之結果，爰不
    逐一論列，附此敘明。
七、據上論結，本件上訴為無理由，判決如主文。
中    華    民    國   109    年    2     月    18    日
                  民事第十七庭
                      審判長法  官  黃雯惠
                            法  官  石有為
                            法  官  林佑珊  
正本係照原本作成。
不得上訴。
中    華    民    國    109   年    2     月    18    日

                            書記官  張永中  

【附表】
一、107年1月10日部分：
編號 時間明細 所在卷頁 1 6：23：28PM 士調卷第13頁 2 6：23：38PM 原審卷第60頁 3 6：23：28PM 6：23：38PM 本院卷第127、133頁 
二、107年3月10日部分：
編號 時間明細 所在卷頁 1 7：36：10PM 7：36：23PM 士調卷第14至15頁 2 8：48：49PM 8：48：56PM 9：08：11PM 9：08：14PM 9：48：24PM 9：48：36PM 9：48：40PM 9：48：45PM 9：49：31PM 原審卷第61至69頁 3 7：36：10PM 7：36：23PM 8：48：49PM 8：48：56PM 9：08：11PM 9：08：14PM 9：48：24PM 9：48：36PM 9：48：40PM 9：48：45PM 9：49：31PM 本院卷第97至117頁 
三、107年4月21日部分
編號 時間明細 所在卷頁 1 3：33：12PM 士調卷第19頁 2 3：31：46PM 3：33：02PM 原審卷第70至71頁 3 3：31：46PM 3：33：02PM 3：33：12PM 本院卷第119至121頁、第125頁 
四、107年5月6日部分
編號 時間明細 所在卷頁 1 4：58：50PM 4：59：53PM 4：59：55PM 士調卷第16至18頁 2 5：01：00PM 士調卷第20頁 3 4：59：23PM 4：59：54PM 原審卷第72至73頁 4 4：59：23PM 本院卷第123頁 5 4：58：50PM 5：01：00PM 4：59：54PM 4：59：53PM 4：59：55PM 本院卷第129至131頁、第135至139頁